臺灣板橋地方法院民事裁定　　　　　　 100年度訴字第1565號
原　　　告　顏正順
訴訟代理人　古乾樹律師
被　　　告　黃慶輝
上列當事人間因刑事附帶民事訴訟請求侵權行為損害賠償事件，
經本院刑事庭裁定移送前來（100 年度附民字第62號），本院裁
定如下：
    主  文
原告之訴及假執行之聲請均駁回。
訴訟費用由原告負擔。
    理  由
一、原告主張略以：
  (一)被告黃慶輝（有關原告請求國泰人壽保險股份有限公司給付
    部分，另以判決處理）於民國95年10月2 日起至98年7 月7
    日止，任職於國泰人壽保險股份有限公司（下稱國泰人壽公
    司），擔任該公司之展業北北通訊處（現為展業永吉通處）
    、專招基興通訊處營業專員、外務股長，職司業務拓展及對
    保險客戶提供招攬保險及收費服務、各種保險金給付申請及
    款項轉交、保險質借貸款之申請、利息之收取及償還款解繳
    公司，為從事業務之人。詎其因自身理財失利，財務週轉困
    難，竟為下列行為：
    1.於96年3 月25日得知原告房貸轉通過，帳戶剩餘新臺幣（
      下同）20萬元，乃向原告行銷國泰人壽創世紀變額萬能壽
      險（丁型）（保單：0000000000號）。當天被告黃慶輝誇
      大基金報酬率，鼓吹原告買下該基金保單，卻未出示相關
      證照，也無擁有投資型證照之人陪同解說產品，亦未告知
      投資風險，被告黃慶輝卻偽造原告簽名，簽收保單簽收回
      條，且未將該保單如期交還原告，侵害原告保險契約撤銷
      權，致使上開保單之已繳保費不得退回，受有相當於保費
      金額之損害20萬元。
    2.96年8 月29日，幫原告規劃松柏長期看護健康壽險（保單
      ：0000000000號），卻未盡義務，讓原告得知該有之權利
      ，偽造原告簽名，簽收保單簽收回條，亦未將該保單如期
      交還原告，侵害原告保險契約撤銷權，致使上開保單之已
      繳保費不得退回，受有相當於保費金額之損害10,800元。
    3.97年3 月4 日，幫原告規劃康樂防癌終身健康保險（保單
      ：0000000000號），卻未盡義務，讓原告得知該有之權利
      ，偽造原告簽名，簽收保單簽收回條，亦未將該保單如期
      交還原告，侵害原告保險契約撤銷權，致使上開保單之已
      繳保費不得退回，受有相當於保費金額之損害30,834元。
    4.原告於97年6 月25日間，收到國泰人壽公司創世紀變額萬
      能壽險（丁型）（保單：0000000000號）保險單借款繳納
      通知書，不知此筆從何而來之借款金額18,000元，經聯絡
      被告黃慶輝後，其佯稱要索取原告所收到之通知單才能得
      知是何人所辦理，卻遲未有任何回復，至98年8 月間原告
      發覺被告黃慶輝行徑詭異，才知被告黃慶輝於97年3 月20
      日偽造原告簽名辦理保單借款之人即是被告黃慶輝，造成
      原告損失18,000元及2,409 元之利息，計20,409元。
    5.於97年10月1 日晚上以電話請託原告幫忙其衝業績，向原
      告行銷50,000元基金保單，經原告拒絕後，卻於次月信用
      卡帳單發現多了兩筆保單扣款，總金額55,762元，經質問
      被告黃慶輝為何未經原告同意即辦理創世紀變額萬能壽險
      （保單：0000000000號）、安心保住院終身醫療保險（保
      單：0000000000號）等兩張保單，被告黃慶輝表示會處理
      ，並承諾當年12月底基金可全數贖回50,000元。直至98年
      6 月份仍等不到被告黃慶輝之回應，98年6 月11日原告持
      前開保單辦理解約時，發現保單價值僅剩23,563元。同日
      被告黃慶輝佯稱上開安心保住院終身醫療保險為半年繳，
      並稱已代繳下半年保費5,820 元，原告於當天交付現金5,
      820 元予被告黃慶輝支付保費，後經由朋友才發覺該保單
      係年繳的。此部分造成原告損失保費55,762元及5,820 元
      ，扣除解約返還之23,563元，計損失38,019元。
    6.原告於98年3 月29日下班途中發生車禍，住院期間，被告
      黃慶輝來探病時佯稱原告受傷頗重，如不承保就無法再投
      保，原告質疑住院期間應不能投保，惟被告黃慶輝表示沒
      問題，隨後於同年4 月間偽造原告簽名，辦理安順手術醫
      療終身險、新富利年年終身保險、安心保住院醫療保險，
      3 張保單合計38080 元。惟未通過審核，被告黃慶輝卻佯
      稱國泰人壽公司退保戶保費前，業務員需先歸還佣金、獎
      金等，才會退還其38,080元之保費，所以又騙原告先後於
      98年6 月23日、6 月25日、7 月7 日匯款15,000元、5,00
      0 元、16,450元，共36,450元至被告黃慶輝之帳戶，但原
      告只在98年7 月7 日收到國泰人壽公司38,080元之退費，
      造成原告損失36,450元。
  (二)以上合計原告損失共336,512 元，爰依民法第184 條第1 項
    前段、第188 條第1 項前段規定，請求被告黃慶輝應與國泰
    人壽公司連帶給付原告336,512 元，及自起訴狀繕本送達翌
    日起至清償日止，按年息百分之5 計算之利息，並陳明願供
    擔保請准宣告假執行。
二、按原告之訴，其訴訟標的為確定判決之效力所及者，法院應
    以裁定駁回之，民事訴訟法第249 條第1 項第7 款定有明文
    。又鄉鎮市調解委員會依鄉鎮市調解條例調解成立之民事調
    解，如經法院核定，與民事確定判決有同一之效力，鄉鎮市
    調解條例第24條第2 項前段亦有明文規定。故當事人間就為
    爭執之法律關係經由鄉鎮市調解委員會成立民事調解，並經
    法院核定者，因與與民事確定判決有同一之效力，如原告再
    就同一請求起訴者，其訴訟標的即為確定判決之效力所及，
    其起訴並非合法，法院應以裁定駁回之。
三、查本件案發後，於臺灣板橋地方法院檢察署偵查期間，檢察
    官曾就被告黃慶輝與原告間之民事糾紛轉介至新北市新莊區
    調解委員會調解，旋經該調解委員會於99年9 月8 日調解成
    立，其內容為：「緣聲請人（即被告黃慶輝）擔任國泰人壽
    保險有限公司之業務員於民國97年3 月初向對造人（即原告
    ）招攬保險業務藉口代其投保保險需保險費又向對造人借款
    共向對造人取得新台幣肆拾萬元整，乃衍生之詐欺民事部分
    爭議，經雙方達成和解，調解內容如下：一聲請人同意給付
    對造人新台幣（以下同）肆拾萬元整償還債務，雙方同意約
    定於99年10月1 日起至103 年01月01日止共分40期（每期當
    月1 日給付，每期給付壹萬元），以上一期未給付，視為全
    部到期。匯入對造人指定之帳戶：第一銀行丹鳳分行；帳號
    00000000000 ；戶名顏正順。二兩造本案其餘財產及非財產
    上請求均拋棄。」等語，嗣並經本院三重簡易庭以99年10月
    5 日板院輔民定重核6689字第007007號函予以核定在案，此
    有新北市新莊區公所99年10月20日北縣莊民字第0990068995
    號函檢附之新莊區調解委員會調解書1 份在卷可證（見附民
    卷第3 至4 頁），可見本件原告請求被告黃慶輝給付部分業
    經新莊區調解委員會依鄉鎮市調解條例調解成立民事調解，
    並經本院三重簡易庭核定，而已與民事確定判決有同一之效
    力至明，茲原告再就同一請求起訴請求被告黃慶輝給付，其
    起訴於法自有未合。
四、從而，本件原告之訴為不合法，應予駁回；其假執行之聲請
    亦失所附麗，應併予駁回。
五、爰依民事訴訟法第249 條第1 項第7 款、第95條、第78條，
    裁定如主文。
中    華    民    國    100   年    11    月    8     日
                  民事第一庭    法  官  高文淵
以上正本係照原本作成
如對本裁定抗告須於裁定送達後10日內向本院提出抗告狀，並應
繳納抗告費新台幣1,000元。
中    華    民    國    100   年    11    月    8     日
                                書記官  黃瀅螢